【裁判字號】    94,勞訴,10
【裁判日期】    950419
【裁判案由】    給付薪資等
【裁判全文】
臺灣屏東地方法院民事判決              94年度勞訴字第10號
原      告  乙○○
被      告  屏東天仁醫院
法定代理人  甲○○
上列當事人間請求給付薪資等事件，本院於民國95年4 月12日言
詞辯論終結，判決如下：
    主      文
被告應給付原告新台幣壹佰零柒萬仟佰拾元，及自民國
九十五年二月二十四日起至清償日止，按週年利率百分之五計算
之利息。
原告其餘之訴駁回。
訴訟費用由被告負擔百分之九十六，餘由原告負擔。
本判決原告勝訴部分，於其以新台幣拾伍萬捌仟元供擔保後，
得假執行；但被告如於執行標的物拍定、變賣前，以新台幣壹佰
零柒萬仟佰拾元為原告預供擔保，得免為假執行。
原告其餘假執行之聲請駁回。
    事實及理由
一、本件原告主張其係受被告聘用，並為被告處理衛浴設備修繕
    事宜，則其對被告起訴而非對賴富英起訴，於當事人之適格
    自無欠缺。又原告請求被告給付新台幣（下同）70萬元本息
    ，於訴狀送達後，改為請求被告給付1,149,623 元本息，嗣
    又改為請求被告給付1,119,623 元本息，核屬擴張或減縮應
    受判決事項之聲明，依民事訴訟法第255 條第1 項第3 款之
    規定，自無不合。又關於章記企業有限公司（以下簡稱章記
    公司）之工程款部分，原告依委任之法律關係為請求，於訴
    狀送達後，追加依無因管理之法律關係為請求，其請求之基
    礎事實同一（最高法院91年度台抗字第235 號裁定意旨參照
    ），依民事訴訟法第255 條第1 項第2 款之規定，亦無不合
    。再被告經合法通知，未於言詞辯論期日到場，核無民事訴
    訟法第386 條各款所列情形，爰依原告之聲請，由其一造辯
    論而為判決，合先敘明。
二、原告主張：伊於民國94年5 月間與被告簽訂聘用人員合約，
    約定自94年6 月1 日起至95年5 月31日止，由伊擔任被告之
    主治醫師兼總顧問，負責醫療及顧問諮詢工作，被告每月應
    預付伊薪資20萬元（含夜間輪值津貼），其餘薪資則至健保
    點值及照顧病患數目實際計算後發放。惟伊自94年6 月1 日
    起至同年10月27日止，任職4 月又27日，不但前述依健保點
    值及照顧病患數目計算之薪資未據給付，即以每月20萬元計
    算，被告應給付伊之薪資973,333 元，亦完全未據給付，則
    伊自得依兩造間所訂聘用人員合約，請求被告給付伊973,33
    3 元及其法定遲延利息。又依兩造間所訂聘用人員合約第5
    條第3 款之約定，被告應提供伊住宿，而因其宿舍之衛浴設
    備不堪使用，被告委由伊處理修繕事宜，經伊僱請章記公司
    進行修繕，其工程款共176,290 元，除由被告之實際負責人
    賴富英支付定金3 萬元外，伊墊付10萬元，尚欠章記公司46
    ,290 元 ，則伊自得依民法第546 條第1 項、第2 項之規定
    ，請求被告加計法定遲延利息給付伊146,290 元。退而言之
    ，如認兩造間並無委任關係存在，伊為被告處理上開修繕事
    宜，利於被告，且不違反其可得推知之意思，為適法之無因
    管理，則伊亦得依民法第176 條第1 項之規定，請求被告加
    計法定遲延利息給付伊14 6,290元等情，並聲明：(一)被告應
    給付原告1,119,623 元，及自95年1 月26日準備書狀送達被
    告翌日（即95年2 月24日）起至清償日止，按週年利率百分
    之5 計算之利息。(二)原告願供擔保，請准宣告假執行。
三、被告未於言詞辯論期日到場，據其提出之書狀，則以：原告
    於94年6 月1 日至同年10月27日間，並未有出勤紀錄，其請
    求給付薪資，自非有理由。又伊所提供之衛浴設備非不堪使
    用，原告亦未住宿，且伊既未出具委任書委任原告修繕衛浴
    設備，復曾通知原告伊不同意進行修繕，並要求原告回復原
    狀，詎原告均置之不理，則原告請求伊支付修繕費用，亦非
    有理由。再者，伊之法定代理人甲○○係受聘於賴富英，原
    告如有任何請求，應向實際負責人賴富英為之等語，資為抗
    辯，並聲明：(一)原告之訴及假執行之聲請均駁回。(二)如受不
    利之判決，被告願供擔保請准宣告免為假執行。
四、查原告於94年5 月間與被告簽訂聘用人員合約，由被告聘用
    原告擔任主治醫師及總顧問，期間自94年6 月1 日起至95年
    5 月31日止，每月先預領薪資20萬元（含夜間輪值津貼），
    其餘薪資則於健保點值及照顧病患數目實際計算後發放，惟
    迄原告於94年10月27日離職，被告並未給付原告任何薪資。
    又依兩造所訂聘用人員合約第5 條第3 款之約定，被告應提
    供原告住宿，原告於94年7 、8 月間僱請章記公司就其宿舍
    之衛浴設備進行修繕，工程款共176,290 元，扣除被告之實
    際負責人賴富英給付定金3 萬元及原告給付10萬元外，尚欠
    章記公司46,290元各事實，為兩造所不爭執，並經證人即章
    記公司負責人丙○○證稱屬實，復有聘用人員合約書、離職
    證明書、估價單、收據及請款條等件在卷可稽，堪信為實在
    。
五、本件兩造之爭點為：1.原告是否因受聘而曾在被告醫院擔任
    主治醫師及總顧問？倘然，原告所得請求被告給付之薪資為
    若干？2.被告是否曾委任原告處理修繕衛浴設備之事務？暨
    此部分原告得依委任或無因管理之法律關係請求被告給付之
    金額究為若干？茲分別論述如下：
  (一)查兩造於94年5 月間簽訂聘用人員合約，由被告聘用原告擔
    任主治醫師及總顧問，期間自94年6 月1 日起至95年5 月31
    日止，其後原告於94年10月27日離職，經被告發給離職證明
    書，其上記載到職日期為94年6 月1 日，離職日期為94年10
    月27日等情，有前引聘用人員合約書及離職證明書可憑，又
    94 年7、8 月間章記公司進行衛浴設備修繕期間，章記公司
    之負責人丙○○曾多次順道自高雄市搭載原告至被告醫院上
    班之事實，復經證人丙○○證稱明確，且衡情原告倘未曾出
    勤，被告豈有任令拖延而未予解聘並追究責任之理？被告辯
    稱原告於在職期間未曾出勤云云，顯無足採，原告主張其於
    94年6 月1 日起至同年10月27日止，因受聘而在被告醫院執
    行主治醫師及總顧問職務共4 月又27日一節，堪信屬實。又
    兩造所訂聘用人員合約第3 條約定原告之薪資：每月先預領
    20萬元（含夜間輪值津貼），其餘部分因應健保點值及照顧
    病患數目實際計算後發放等語，則被告每月至少應給付原告
    薪資20萬元，原告任職4 月又27日，被告應給付原告之薪資
    為974,194 元【（200000×4）＋ （200000×27/31）， 未
    滿1 元部分4 捨5 入】，則原告依兩造間所訂聘用人員合約
    ，請求被告給付973,333 元，未逾上開金額，其請求自無不
    合。
  (二)按稱委任者，謂當事人約定，一方委託他方處理事務，他方
    允為處理之契約，民法第528 條定有明文。委任如何成立，
    民法並無特別規定，解釋上有如一般之契約，以當事人意思
    表示一致而成立，並不以有書面為必要，乃所謂之不要式契
    約。查本件依兩造所訂聘用人員合約第5 條第3 款之約定，
    被告應提供原告住宿，且原告為小兒麻痺患者，兩下肢癱瘓
    ，右上肢無力，行動不便，需以電動代步車代步之事實，有
    聘用人員合約書及長庚紀念醫院診斷證明書在卷可稽，是依
    原告之身體狀況，通常之衛浴設備尚難符合其使用之需要，
    且醫師在社會上享有甚高之地位，一般而言均備受禮遇，被
    告為延攬原告擔任主治醫師及總顧問，同意修繕其宿舍之衛
    浴設備以方便原告使用，實與常情相符。再參以證人丙○○
    證稱：原告僱請章記公司至被告醫院修繕衛浴設備，其定金
    3 萬元係由被告醫院之實際負責人賴富英所支付，且94年7
    、8 月間章記公司持續施工20餘天，被告醫院之院長及相關
    人員均知情，並且交付鑰匙1 把予丙○○，以便章記公司施
    工等情，則被告既曾由其實際負責人支付定金，又在知情之
    下交付鑰匙以利包商施工，原告主張被告曾委託其僱人修繕
    衛浴設備一節，自堪信為實在，被告否認有此一事實，要無
    可採。依此，兩造間既有委任關係存在，則原告依無因管理
    之法律關係請求被告為給付部分，即無再加審究之餘地。
  (三)按受任人因處理委任事務，支出之必要費用，委任人應償還
    之，並付自支出時起之利息。受任人因處理委任事務，負擔
    必要債務者，得請求委任人代其清償，未至清償期者，得請
    求委任人提出相當擔保。民法第546 條第1 項、第2 項定有
    明文。查本件原告因被告委任其處理衛浴設備之修繕而墊付
    10 萬 元於章記公司，已據前述，該10萬元乃原告因處理委
    任事務所支出之必要費用，原告請求被告償還，於法洵無不
    合。至原告尚欠章記公司之46,290元，則為其因處理委任事
    務所負擔之必要債務，依前揭民法第546 條第2 項之規定，
    僅得請求被告代其清償，原告請求被告逕向其本人為給付，
    於法尚屬無據。
六、綜上所述，本件原告依兩造間所訂聘用人員合約、委任及無
    因管理之法律關係，請求被告給付1,119,623 元，及自95年
    1 月26日準備書狀送達被告翌日（按95年2 月13日寄存，經
    10日發生效力，送達翌日為95年2 月24日）起，至清償日止
    ，按週年利率百分之5 計算之利息，於如主文第1 項所示範
    圍內，為有理由，應予准許。逾此範圍，非有理由，應予駁
    回。又兩造各陳明願供擔保，請准宣告假執行或免為假執行
    ，於原告勝訴部分，經核均無不合，爰分別酌定相當之擔保
    金額，併准許之。至原告敗訴部分，其假執行之聲請已失所
    附麗，應駁回之。
七、據上論結，本件原告之訴為一部有理由，一部無理由，依民
    事訴訟法第385 條第1 項前段、第79條、第390 條第2 項、
    第392 條第2 項、第3 項，判決如主文。
中    華    民    國    95    年    4     月    19    日
                  民事第二庭    法  官  春生
正本係照原本作成。
如不服本判決，應於收受送達後二十日內向本院提出上訴書狀，
其未表明上訴理由者，應於提出上訴後二十日內向本院補提理由
書狀（均須按他造當事人之人數附繕本）上訴時應提出委任律師
或具有律師資格之人之委任狀；委任有律師資格者，另應附具律
師及格證書及釋明委任人與受任人有民事訴訟法第 466 條之 1
第 1 項但書或第 2 項（詳附註）所定關係之釋明文書影本。
                                書記官  顏子仁
中    華    民    國    95    年    4     月    19    日


司法院資訊處製作；財團法人民間司法改革基金會備份。
